【裁判字號】    89,交訴,46
【裁判日期】    891103
【裁判案由】    業務過失致死
【裁判全文】
臺灣嘉義地方法院刑事判決                          八十九年度交訴字第四六號
    公  訴  人  臺灣嘉義地方法院檢察署檢察官
    被      告  甲○○
右列被告因業務過失致死案件，經檢察官提起公訴（八十九年度偵字第二二八三號）
，本院判決如左︰
    主  文
甲○○從事業務之人，因業務上之過失致人於死，處有期徒刑柒月。緩刑年。
    事  實
一、甲○○與父親沈建谷共同經營素食雜貨批發生意為業，平時駕駛自用小客、貨兩
    用車載運素食雜貨至各地販售予零售商，以駕駛自用小客、貨兩用車為其附隨業
    務，為從事駕駛業務之人，於民國八十九年三月二十五日凌晨四時四十七分許，
    駕駛車牌號碼ＯＡ─八八一九號自用小客、貨兩用車送貨，沿嘉義縣七六線公路
    由南往北方向行駛，途經嘉義縣民雄鄉興中村三十三之一號前之岔路口處，原應
    注意行經閃光黃燈號誌路口，車輛應減速接近；又直行車尚未進入交岔路口，而
    轉彎車已達中心處開始轉彎，直行車應讓轉彎車先行；且車行時速在市區道路，
    時速不得超過四十公里；而依當時天候晴、路面乾燥、無缺陷、無障礙物及視距
    良好等情，並無不能注意之情事，其竟疏未注意，仍以時速高達五十公里以上之
    速度超速行駛，不慎撞及沿嘉義縣民雄鄉○○○道路由東向西駛至該路口由丁○○所騎乘車牌號碼ＸＱＵ－八三○號上搭載洪琪雅之重型機車，當場導致洪琪雅
    腦挫傷，經送醫急救，延至八十九年三月二十九日凌晨四時十分許不治死亡；丁○○則受有腹內出血、肝臟破裂、膽囊撕裂傷、頭皮外傷及頭皮撕裂傷等傷害（
    丁○○過失傷害部分，業據撤回告訴）。而甲○○於肇事後，在未為有偵查權限
    之機關或公務員發覺前，即向前往現場處理之民雄分局民興派出所警員自首犯罪
    ，並而接受本件裁判。
二、案經被害人洪琪雅之父乙○○，丁○○受傷部分並經臺灣嘉義地方法院檢察署檢
    察官指定丁○○之父丙○○為代行告訴人後，訴請臺灣嘉義地方法院檢察署檢察
    官偵查起訴。
    理  由
一、訊據被告甲○○對其於右揭事實均坦承不諱，核與被害人家屬乙○○指訴車禍發
    生原因相符，並有電請相驗案件報告表、相驗案件初步調查報告表、道路交通事
    故調查表各乙份、事故現場照片十七幀等在卷可資佐證。且被害人洪琪雅係因本
    件車禍致腦挫傷死亡，業經臺灣嘉義地方法院檢察署檢察官督同法醫師相驗明確
    ，有相驗屍體證明書、驗斷書及勘驗筆錄等在卷可憑。按車行時速在市區道路，
    時速不得超過四十公里；又直行車尚未進入交岔路口，而轉彎車已達中心處開始
    轉彎，直行車應讓轉彎車先行；且行經閃光黃燈號誌路口，車輛應減速接近，道
    路交通安全規則第九十三條第一項第一款、第一百零二條第一項第六款及道路交
    通標誌標線號誌設置規則第二百十一條分別定有明文。被告甲○○身為駕駛人，
    對於上揭規定自應注意並遵守，且依卷附之道路交通事故調查表所載，本件肇事
    當時天候晴、路面乾燥、無缺陷、無障礙物及視距良好等情，則被告並無不能注
    意之情事，詎仍疏未注意，以致肇事，足見被告於本件車禍確有違反上述交通安
    全規則至明；而本件經送請台灣省嘉雲區車輛行車事故鑑定委員會及臺灣省車輛
    行車事故覆議鑑定委員會鑑定結果，亦認被告超速行駛、行經閃光黃燈號誌路口
    未減速及撞及已左轉至對向車道之被害人車輛為肇事主因，此有該會八十九年八
    月十六日嘉鑑字第八九○五九五號及八十九年十月二日府覆議字第八九一五五四
    號鑑定意見書在卷為憑，益證被告之行為確有過失。是被告之過失行為與被害人
    之死亡間，顯有相當因果關係，本案事證明確，被告犯行洵堪認定。
二、被告甲○○係經營素食雜貨批發生意為業，平時駕駛自用小客、貨兩用車載運素
    食雜貨至各地販售予零售商，以駕駛自用小客、貨兩用車為其附隨業務，為從事
    駕駛業務之人，而本件事故發生時，被告係開上開車輛載運素食品前往嘉義縣新
    港鄉之早場市場，業據其供陳在卷（見相字卷第四頁正面），是其於駕車運貨執
    行業務中肇事致人於死，核被告所為，係犯刑法第二百七十六條第二項之業務過
    失致人於死罪。被告於肇事後，在未為有偵查權限之機關或公務員發覺前，即向
    接獲報案前往現場處理之民雄分局民興派出所警員自首犯罪，並坦承肇事，業據
    被告供明在卷，其對於未發覺之犯罪自首而接受裁判，應依刑法第六十二條前段
    自首之規定減輕其刑。爰審酌被告犯罪後坦承犯行，又與被害人家屬乙○○達成
    民事和解，並賠償新台幣二百萬元（不含強制責任保險金），有高雄市小港區調
    解委員會調解筆錄附卷可證，及犯後態度良好等一切情狀，量處如主文所示之刑
    。又被告前未曾受有期徒刑以上刑之宣告，有臺灣高等法院被告全國前案紀錄表
    及臺灣嘉義地方法院檢察署刑案資料查註紀錄表各乙紙在卷可按，被告因過失致
    犯本罪，犯後深具悔意，並與被害人家屬成立民事調解賠償損害，經此科刑判決
    ，當知警惕而無再犯之虞，本院認所宣告之刑以暫不執行為適當，爰併宣告緩刑
    三年，以勵自新。
四、公訴意旨略以：被告甲○○於右揭時、地駕駛自小客、貨兩用車肇事，亦致丁○○受有腹內出血、肝臟破裂、膽囊撕裂傷、頭皮外傷及頭皮撕裂傷等傷害，因認
    被告另涉有刑法第二百八十四條第二項前段之業務過失傷害罪嫌等語，惟查：
（一）按告訴乃論之罪，未經告訴者，應諭知不受理之判決，刑事訴訟法第三百零三
      條第三款定有明文。
（二）查公訴意旨指被告甲○○所犯刑法第二百八十四條第二項之業務過失傷害罪，
      依同法第二百八十七條第二項前段之規定，須告訴乃論。經查被害人丁○○係
      六十五年十一月七日出生，受傷之初因本件傷害而不能行使告訴權，其父丙○○經臺灣嘉義地方法院檢察署檢察官指定為代行告訴人，並於本院調查時當庭
      表示訴追之意，訴追要件已因之補正（參照最高法院七十三年臺上字第四三一
      三號判例意旨）。嗣於本院審理前，被害人及其父（即代行告訴人）因已與被
      告達成民事和解，乃具名共同具狀聲請撤回告訴，有撤回告訴狀一紙附於本院
      卷可憑，惟查：刑事訴訟法第二百三十八條得撤回告訴之人，以有告訴權並實
      行告訴之人為限，代行告訴人並不包括在內（司法院院解字第三六五八號解釋
      參照），本件被害人之父丙○○係經檢察官指定為代行告訴人，無權撤回告訴
      自明；又告訴權與撤回權在訴訟法上並不可分，撤回權應專屬於實行告訴之告
      訴人，被害人既未實行告訴，應無撤回告訴之權，是被害人與其父前開撤回告
      訴之聲請於法有所未合，不生撤回之效力。然查代行告訴人，係代被害人行使
      其告訴權，應受被害人意思之拘束，故依刑事訴訟法第二百三十六條第二項準
      用同法第二百三十三條第二項但書之規定，告訴乃論之罪，代行告訴人行使告
      訴權不得與被害人明示之意思相反。經查本件被害人之父丙○○代行告訴後，
      被害人及其父已於本院審理前與被告達成民事和解並撤回告訴乙情，有苗栗縣
      頭份鎮調解委員會調解書及撤回告訴狀各乙紙附卷可稽，足徵被害人之該項撤
      回聲請，固不生撤回之效力，但其不願告訴之意思至明，揆諸司法院院字第一
      一四二號解釋意旨，被害人之父所為代行告訴即應以違反被害人之意思論，而
      非合法，與未經告訴無異。是揆諸前揭規定，法院本應為不受理之判決（司法
      院七九廳刑一字第九０一號函意見可供參考），惟因公訴人認此部分與前揭論
      罪科刑部分有想像競合犯之裁判上一罪關係，爰不另為不受理判決之諭知，併
      此敘明。
據上論斷，應依刑事訴訟法第二百九十九條第一項前段，刑法第二百七十六條第二項
、第六十二條前段、第七十四條第一款，罰金罰鍰提高標準條例第一條前段，判決如
主文。
本案經檢察官林俊良到庭執行職務。
中      華      民      國    八十九    年     十一     月      三      日
                                臺灣嘉義地方法院刑事第一庭
                                        法  官  黃  仁  勇
右正本證明與原本無異。
如不服本判決，應於判決送達後十日內向本院提出上訴狀( 應附繕本 )。
中      華      民      國    八十九    年     十一     月      四      日
                                        書記官  呂  權  芳
附錄本判決論罪科刑法條：
刑法第二百七十六條：
因過失致人於死者，處二年以下有期徒刑、拘役或二千元以下罰金。
從事業務之人，因業務上之過失犯前項之罪者，處五年以下有期徒刑或拘役，得併科
三千元以下罰金。


司法院資訊處製作；財團法人民間司法改革基金會備份。
